【裁判字號】    99,訴,2115
【裁判日期】    990706
【裁判案由】    商業會計法等
【裁判全文】
臺灣板橋地方法院刑事判決              99年度訴字第2115號
聲  請  人  臺灣板橋地方法院檢察署檢察官
被      告  甲○○
上列被告因違反商業會計法案件，經檢察官聲請以簡易判決處刑
（99年度撤緩偵字第133 號），本院受理後（原案號：99年度簡
字第4955號）認不宜以簡易程序而改以通常程序審理，判決如下
：
    主  文
本件公訴不受理。
    理  由
一、公訴意旨略以：被告甲○○係址設臺北縣板橋市○○路○ 段
    416 巷3 弄18號2 樓昶成有限公司（下稱昶成公司）之董事
    ，為商業登記法規定之商業負責人，因昶成公司將室內裝潢
    工程發包予郭銘田（業經臺灣士林地方法院檢察署檢察官另
    案聲請簡易判決處刑）施作，而郭銘田未辦理營利事業登記
    ，未能持統一發票向昶成公司請款，郭銘田遂於民國95年10
    月間，在址設臺北縣汐止巿福德二路48號之萬龍修車廠內，
    向某真實姓名年籍均不詳、自稱「張義海」之人，取得由永
    運企業有限公司（下稱永運公司，負責人周永義業經臺灣臺
    北地方法院檢察署檢察官另案起訴）虛偽開立，金額總計新
    臺幣（下同）200 萬1,196 元之統一發票4 張後，持以向昶
    成公司請領工程款，甲○○明知昶成公司並無向永運公司進
    貨之事實，竟基於填製不實會計憑證及行使業務上登載不實
    文書之犯意，於95年10月間，憑上開虛偽開立之發票製作不
    實之記帳憑證，登載入昶成公司之會計帳冊，復將前開虛偽
    交易內容登載於業務上之營業人銷售額與稅額申報書上，持
    向稅捐機關申報扣抵營業稅進項稅額而加以行使，足生損害
    於稅捐稽徵機關對於課稅管理之正確性。因認被告係犯商業
    會計法第71條第1 款前段之填製不實會計憑證罪嫌及刑法第
    216 條、第215 條之行使業務上登載不實文書罪嫌云云。
二、按起訴之程序違背規定者，應諭言詞辯論為之，刑事訴訟法
    第303 條第1 款、第307 條分別定有明文。次按檢察官為緩
    起訴處分後，倘被告於緩起訴期間內故意更犯有期徒刑以上
    刑之罪，經檢察官提起公訴者，檢察官得依職權撤銷原處分
    ，繼續偵查或起訴；撤銷緩起訴之處分書應以正本送達於被
    告；被告於接受撤銷緩起訴處分書後，得於7 日內以書狀敘
    明理由，經原檢察官向直接上級法院檢察署檢察長或檢察總
    長聲請再議，刑事訴訟法第253 條之3 第1 項第1 款、第25
    5 條第2 項、第256 條之1 亦分別著有規定。是以檢察官固
    可因法定事由，撤銷原緩起訴處分，繼續偵查或起訴，惟撤
    銷緩起訴之處分，須於緩起訴處分期間屆滿前為之，且須合
    法送達被告，倘未曾合法送達被告，致被告無從對該撤銷緩
    起處分為甘服或不服之意思表示，再議期間自無從起算，則
    該撤銷緩起訴處分之效力即無從確定，檢察官尚不得對同一
    案件再行起訴，若再行起訴，其起訴之程序自屬違背刑事訴
    訟法第253 條之3 第1 項第1 款、第255 條第2 項前段、第
    256 條之1 第1 項之規定，應諭知不受理之判決。
三、經查：本件被告甲○○因違反商業會計法案件，經臺灣板橋
    地方法院檢察署檢察官偵查後，以被告所犯商業會計法第71
    條第1 款前段之填製不實會計憑證罪嫌及刑法第216 條、第
    215 條之行使業務上登載不實文書罪，為死刑、無期徒刑或
    最輕本刑3 年以上有期徒刑以外之罪，參以被告並無任何犯
    罪之前科，且犯後自白犯罪，事後深具悔悟，參酌刑法第57
    條所列事項及公共利益之維護等，認以緩起訴為適當，而於
    98年1 月23日以98年度偵字第732 號為緩起訴處分，緩起訴
    期間為1 年（即自98年2 月24日起至99年2 月23日止），並
    命被告書立悔過書及於收受臺灣板橋地方法院檢察署檢察官
    執行緩起訴處分命令通知書之日起2 個月內，向國庫支付新
    臺幣3 萬元。前開緩起訴處分書送達被告後，並以98年3 月
    16 日98 年度偵字第732 號執行緩起訴處分命令通知書通知
    被告，此有前揭緩起訴處分書及執行緩起訴處分命令通知書
    各1 份附卷可資佐證。嗣因被告於緩起訴期間內犯酒後駕車
    案件，並經臺灣臺北地方法院以98年度店交簡字第333 號判
    決判處拘役40日確定，臺灣板橋地方法院檢察署檢察官遂於
    99年2 月22日以99年度撤緩字第34號撤銷上開緩起訴處分，
    惟上開撤銷緩起訴處分書正本之製作，係於緩起訴處分期間
    屆滿即99年2 月23日後始為之，而於前開緩起訴期滿日之後
    即99 年4月20日始送達於被告，應認與未經撤銷原緩起訴處
    分無異。從而，依上開之規定，檢察官就同一事實再行聲請
    簡易判決處刑，即有悖於刑事訴訟法第253 條之3 第1 項第
    1 款、第255 條第2 項前段、第256 條之1 第1 項之規定，
    應認起訴之程序違背規定。爰不經言詞辯論，應逕為不受理
    判決之諭知。
據上論斷，應依刑事訴訟法第452 條、第303 條第1 款、第307
條，判決如主文。
中    華    民    國    99    年    7     月    6     日
                  刑事第二十二庭  審判長法  官  潘長生
                                        法  官  曹惠玲
                                        法   官 傅明華
上列正本證明與原本無異。
如不服本判決，應於判決送達後10日內敘明上訴理由，向本院提
出上訴狀 (應附繕本) ，上訴於臺灣高等法院。其未敘述上訴理
由者，應於上訴期間屆滿後20日內向本院補提理由書「切勿逕送
上級法院」。
                                        書記官  張玫玲
中    華    民    國    99    年    7     月    7     日

司法院資訊處製作；財團法人民間司法改革基金會備份。
